臺灣屏東地方法院刑事判決　　　　　　　　　　　　　九十二年度易字第七一號
　　公　訴　人　臺灣屏東地方法院檢察署檢察官
　　被　　　告　戊○○
　　被　　　告　辛○○
右列被告因竊盜案件，經檢察官提起公訴（九十二年度偵字第四六三三號），本院判
決如左：
    主    文
戊○○、辛○○均無罪。
    理    由
一、公訴意旨略以：被告戊○○及辛○○共同基於意圖為自己不法所有之概括犯意，
    以竊盜之犯意聯絡，自民國八十八年二月二十四日起至九十二年五月三十一日止
    ，連續多次在如附表一所示之時間、地點，竊取如附表一所示被害人所有或具有
    管領使用權之汽車或車牌。嗣於九十二年六月四日十四時三十分許，在戊○○位
    於屏東縣內埔鄉○○村里○路九十之一號之住宅院內，為警查獲戊○○與辛○○
    正在拆解車牌號碼ＺＫ—６４４９號（即如附表二編號六所示）之自用小客車，
    並在上開處所查獲如附表二所示之物而扣案，因認被告二人涉犯竊盜罪嫌云云。
二、本件公訴意旨認被告二人涉有刑法第三百二十條第一項之竊盜罪嫌，無非以扣案
    如附表二編號一至編號六之物，被害人丙○○、丁○○、己○○、乙○○、甲○
    、庚○○於警訊中之指述及贓物認領保管單在卷可稽，為其論罪依據。惟訊據被
    告二人均堅詞否認有何竊盜犯行，被告戊○○辯稱：伊係受客戶綽號「阿財」之
    人之委託拆卸如附表二編號六所示之自用小客車，扣案引擎係向不明之資源回收
    者換來及綽號「阿寶」之人所遺留的，至於扣案車牌之來源伊不清楚等情；被告
    辛○○則以：伊係受僱於被告戊○○，僅去該處所工作數日，對於扣案物品之來
    源毫不知情等語置辯。
三、按犯罪事實應依證據認定之，無證據不得推定其犯罪事實；又不能證明被告犯罪
    者，應諭知無罪之判決，刑事訟訴法第一百五十四條第二項、第三百零一條第一
    項分別定有明文。次按認定不利於被告之事實，須依積極證據，苟積極證據不足
    為不利於被告事實之認定時，被告之抗辯或反證縱屬虛偽，仍不能以此資為積極
    證據應予採信之理由，即應為有利於被告之認定，更不必有何有利之證據；又事
    實之認定，應憑證據，如未能發現相當之證據，或證據不足以證明，自不能以推
    測或擬制之方法，以為裁判之基礎；且認定犯罪事實所憑之證據，無論直接或間
    接證據，其為訴訟上之證明，須達於通常一般之人均不致有懷疑，而得確信其為
    真實之程度者，始得據為有罪之認定，倘其證明尚未達到此一程度，而有合理之
    懷疑存在時，尚難為有罪之認定基礎（最高法院三十年上字第四八二、三十年上
    字第八一六號、四十年台上字第八六號、七十六年台上字第四九八六號判例參照
    ）。另按刑事訴訟法第一百六十一條已於九十一年二月八日修正公布，修正後同
    條第一項規定：檢察官就被告犯罪事實，應負舉證責任，並指出證明之方法。因
    此，檢察官對於起訴之犯罪事實，應負提出證據及說服之實質舉證責任，倘其所
    提出之證據，不足為被告有罪之積極證明，或其闡明之證明方法，無從說服法官
    以形成被告有罪之心證，基於無罪推定之原則，自應為被告無罪判決之諭知（最
    高法院九十二年度台上字第一二八號判例參照）。
四、經查：
(一)、公訴人認如附表一所示之車輛或車牌係如附表一所示之被害人所有或持有，分別
    於如附表一所示之時間、地點遭竊之事實，已據被害人分別於警訊中陳述明確，
    並有贓物認領保管單及車輛竊盜、車牌失竊資料個別查詢表在卷可按，是被害人
    此部分之指訴，自堪信為真實。惟公訴人所指被告戊○○、辛○○係於九十二年
    六月四日十四時三十分許，為警在被告戊○○上開住宅院內查獲被告戊○○、辛○○正在拆解附表二編號六所示自用小客車之事實，迭據被告二人於警、偵訊及
    本院審理時供認在卷，是以渠等並非在竊取上開被害人之車輛、車牌或駕駛被害
    人失竊之車輛時遭警查獲，應堪認定；再者，遍查全卷及檢察官所提出之證據資
    料，如附表一所示之被害人均僅指訴其遭竊之結果，並無人指認被告二人即為竊
    取彼等財物之人；況除被告二人遭警查獲正在拆解之附表二編號六所示之自用小
    客車外，在被告戊○○上開住處院內僅扣得如附表二編號一、二、三、四、五號
    所示之自用小客車引擎或車牌，並未扣得如附表一編號一、三、四、五所示被害
    人所指訴遭竊之自用小客車，是自難以被告戊○○、辛○○經警在被告戊○○住
    處院內扣得如附表二所示之物或被害人對失竊結果之指訴及卷內所附之贓物認領
    保管單，逕推認被告二人確有如附表一所示之竊盜犯行或與實施該竊盜犯行之人
    有何犯意聯絡。
(二)、又被告二人於警、偵訊及本院審理中始終否認渠等有何竊盜犯行，被告戊○○辯
    稱渠等係受綽號「阿財」之人委託拆解如附表二編號六所示之自用小客車，如附
    表二編號一、三、四所示之扣案引擎係自不明之資源回收者取得及綽號「大寶」
    之人所遺留的，至扣案如附表二編號二、五之車來來源伊不清楚等語。被告戊○○雖未能明確供出綽號「阿財」、「大寶」之人或資源回收者之真實姓名、住居
    所或聯絡方式，惟其中原因或係因被告戊○○的確不知，或係另有隱情，或係被
    告戊○○不願使他人陷於刑事訴追，尚難以其未能明確提供上開資料，即具任扣
    案又縱公訴人認被告上開所辯無足採信，然被告戊○○取得，其原因亦可能有多
    端，或係被告戊○○本於買賣，或係本於收受、拾獲而取得，並非僅可能因竊盜
    而取得，是縱認被告戊○○所辯不可採信，亦難逕認其有竊取如附表二編號二所
    示之車牌或編號五所示扣案車牌所屬之自用小客車。至被告辛○○辯稱伊係受僱
    於被告戊○○，僅在該處所工作數日，對於扣案物品之來源毫不知情等語，核與
    被告戊○○於偵查中陳述之情形大致相符，且既已無法證明被告戊○○有公訴人
    所指如附表一所示竊盜犯行，如前所述，則遑論被告辛○○犯有前揭竊盜之犯行
    。
五、綜上所述，被告戊○○、辛○○被訴竊盜罪嫌尚屬不能證明，此外，公訴人復未
    舉出其他積極證據足資證明被告二人確有其所指之竊盜犯行，揆諸揭法條規定及
    說明，依法均應為被告無罪之諭知。至被告二人是否另涉犯刑法第三百四十九條
    第一項之贓物罪嫌，茲因該部分犯罪事實與本件犯罪事實不同，本院不得逕予變
    更法條並加以審理，自應由檢察官另行依法偵查，併予敘明。
據上論斷，應依刑事訴訟法第三百零一條第一項，判決如主文。
本案經檢察官盧明軒到庭執行職務。
中      華      民      國        九十三        年    一   月    十三   日
                                      臺灣屏東地方法院刑事第六庭
                                          審判長法  官   石家禎
                                                法  官   林家聖
                                                法  官   許心
右正本證明與原本無異。
如不服本判決應於收受本判決送達後十日內向本院提出上訴書狀。
                         書記官   蔡雅萍
中    華    民    國     九十三      年      一      月       十五      日
附表一：
┌─────┬─────┬─────┬─────┬─────┐
│編號      │失竊物品  │被害人    │失竊時間  │失竊地點  │
├─────┼─────┼─────┼─────┼─────┤
│一        │Ｅ２—２０│丙○○    │八十八年二│高雄市三民│
│          │１０號自用│          │月二十四日│區○○路與│
│          │小客車    │          │六時許    │鼎瑞路口  │
├─────┼─────┼─────┼─────┼─────┤
│二        │ＹＣ—２１│丁○○    │九十年十二│高雄市苓雅│
│          │０１之車牌│          │月二十一日│區○○街四│
│          │一面      │          │十五時許  │十一號    │
├─────┼─────┼─────┼─────┼─────┤
│三        │ＹＳ—６２│己○○    │九十年十二│高雄市三民│
│          │１２號自用│          │月二十九日│區○○街與│
│          │小客車    │          │十時許    │中愛街口│
├─────┼─────┼─────┼─────┼─────┤
│四        │ＺＦ—３２│乙○○    │九十一年九│高雄市三民│
│          │１０號自用│          │月三十日八│區寶華里覺│
│          │小客車    │          │時許      │明路八十二│
│          │          │          │          │號        │
├─────┼─────┼─────┼─────┼─────┤
│五        │ＹＮ—６８│王令      │九十二年四│高雄縣鳳山│
│          │１５號自用│          │月十八日八│市○○路三│
│          │小客車    │          │時許      │九二號後方│
├─────┼─────┼─────┼─────┼─────┤
│六        │ＺＫ—６４│庚○○    │九十二年五│高雄市三民│
│          │４９號自用│          │月三十一日│區○○○路│
│          │小客車    │          │二十時許  │五○九巷口│
└─────┴─────┴─────┴─────┴─────┘
附表二：
┌─────┬───────────┬─────┬─────┐
│編號      │品名                  │數量      │是否已領回│
├─────┼───────────┼─────┼─────┤
│一        │Ｅ２—２０１０號自用小│一個      │由丙○○領│
│          │客車引擎（引擎號碼４Ｇ│          │回        │
│          │９２Ｌ０１９８９Α）  │          │          │
├─────┼───────────┼─────┼─────┤
│二        │ＹＣ—２１０１號自用小│一面      │由丁○○領│
│          │客車車牌              │          │回        │
├─────┼───────────┼─────┼─────┤
│三        │ＹＳ—６２１２號自用小│一個      │放棄未領回│
│          │客車引擎（引擎號碼Ａ３│          │          │
│          │２Ｃ１０３０６）      │          │          │
├─────┼───────────┼─────┼─────┤
│四        │ＺＦ—３２１０號自用小│一個      │由乙○○領│
│          │客車引擎（引擎號碼ＶＡ│          │回        │
│          │—ＡＭ３８９５３）    │          │          │
├─────┼───────────┼─────┼─────┤
│五        │ＹＮ—６８１５號自用小│二面      │由王令領回│
│          │客車車牌              │          │          │
├─────┼───────────┼─────┼─────┤
│六        │ＺＫ—６４４９號自用小│一輛      │由庚○○領│
│          │客車（已遭拆解）      │          │回        │
├─────┼───────────┼─────┼─────┤
│七        │ＹＥ—３７５７號車牌  │二面      │係已報廢車│
│          │                      │          │之車牌    │
└─────┴───────────┴─────┴─────┘
